最高法院刑事判決　　　　　　　　　　　　　　　九十三年度台上字第五一三八號
　　上　訴　人　台灣高等法院花蓮分院檢察署檢察官
　　被　　　告　甲○○
　　　　　　　　　　　　（另案在台灣基隆監獄執行中）
右上訴人因被告違反毒品危害防制條例案件，不服台灣高等法院花蓮分院中華民國九
十三年三月二十五日第二審更審判決（九十二年度上更(一)字第一００號，起訴案號：
台灣台東地方法院檢察署八十九年度偵字第一四一四號），提起上訴，本院判決如左
：
    主  文
原判決撤銷，發回台灣高等法院花蓮分院。
    理  由
本件原判決維持第一審以公訴意旨略以：被告甲○○基於意圖營利之概括犯意，於民
國（下同）八十七年十月十五日及同年月三十一日，在基隆市○○區○○街三十六號
一樓，經由劉家駿媒介，連續二次皆以新台幣（下同）五十五萬元代價販賣安非他命
一公斤予黃立明施用。嗣於八十七年十一月一日經警持搜索票至被告上開住處，查獲
安非他命三十五公克，因認被告涉有毒品危害防制條例第四條第二項販賣第二級毒品
之罪嫌。經審理結果認尚不能證明被告犯罪，因而為被告無罪判決之諭知，駁回檢察
官在第二審之上訴，固非無見。
惟查：(一)、按證據之證明力如何？雖屬事實審法院自由判斷之職權，惟其所為判斷，
仍應受經驗法則與論理法則之支配。又證人之陳述有部分前後不符，或相互間有所歧
異時，究竟何者可採，法院仍得本其自由心證予以斟酌，非謂一有不符或矛盾，即應
認其全部均為不可採信。本件原判決維持第一審為被告無罪判決之諭知，無非係以尚
難僅憑證人黃立明、劉家駿及李聰林在警訊時有瑕疵之證述，及現場所查獲被告持有
三十五公克之安非他命即認被告有販賣圖利之故意，為其主要之論斷依據。惟查證人
劉家駿先於台北縣警察局中和分局南勢派出所初訊證稱：「我與黃立明居中引介販安
大宗買賣兩次，一次是在八十七年十月十五日，一次是在八十七年十月三十一日……
，每次交易價五十五萬元，安非他命一公斤，買主是黃立明引介，賣主是我引介綽號
叫『黑狗』，賣給對方安非他命……」、「八十七年十月十五日第一次牟利一兩（三
七．五公克），回來後我分給朋友吸食完了，第二次八十七年十月三十一日圖利一兩
（三七．五公克），我將安非他命還給『黑狗』，『黑狗』拿一萬元給我，以示酬謝
。」（見八十七年度偵字第二四三一四號偵查影印卷第十七頁）。嗣於中和分局刑事
組複訊時亦證稱：「我帶同黃立明（綽號『紅鰻』，於右記時間至甲○○之住處，由
黃立明與甲○○接洽買賣安非他命事宜，我並未參與」、「八十七年十月三十一日我
帶同『紅鰻』至『黑狗』住處外面……由『黑狗』親手將安非他命交予『紅鰻』，我
同樣未經手買賣事宜。」（見同上偵卷第十九頁）。而證人黃立明於台北縣警察局中
和分局南勢派出所初訊時亦證稱：「……約在十月十五日左右替不知名小陳，以五十
五萬元向小熊（指劉家駿）購買一公斤安非他命……第二次於十月三十一日下午我引
介綽號阿壽男子以五十五萬元向小熊購買一公斤，小熊從中牟利一兩，我牟利二兩，
其實小熊（指劉家駿）也是向一個中年人約五十歲叫黑狗購買，他本身沒有那麼多貨
……」、「綽號『黑狗』年約五十歲左右，只知道住在八堵區，我無法聯絡，只有小
熊（劉家駿）才知道如何聯絡。」（見同上偵卷第二十一頁），於中和分局刑事組複
訊時復證稱：「經我當面指認他就是販賣安非他命給我之人，綽號『黑狗』。」、「
我是透過劉家駿介紹向綽號『黑狗』之甲○○購買安非他命……。」（見同上偵卷第
二十四頁正面）。依上所述對照劉家駿及黃立明於警訊中所為之上揭證述，其二人就
黃立明究係為自己或為他人購買安非他命部分，前後之供述雖有不同，惟就其二人一
同前往被告位於基隆住處向被告購買安非他命之基本事實則無軒輊。職是，得否僅因
證人劉家駿、黃立明二人嗣後於第一審翻異前供，即可全盤否定其等於警訊時供述之
真實性，而悉數捨棄不採，已非無疑。尤以被告自承其綽號叫「黑狗」無訛在卷（見
同上偵卷第十二頁正面），且於中和分局八十七年十一月一日中和分局刑事組訊問時
，被告亦答稱：「（小熊劉家駿與朋友黃立明於八十七年十月十五日及八十七年十月
三十一日向你購買兩次，每次都一公斤五十五萬元向你購買，且於第二次你還拿一萬
元給劉家駿為酬謝金，可有此事？）有這個事實。」（見同上偵卷第十二頁），及於
檢察官八十七年十一月三日偵查中被告亦供認：「（劉家駿指述他有帶黃立明去向你
買安？）他帶黃立明來，但沒有與我談，我只跟劉家駿談買賣的事。」（見同上偵卷
第五十一頁）等語相互勾稽以觀。益顯得否僅因劉家駿、黃立明二人之供述間有所歧
異即悉數捨棄不採，逕率為被告無罪之諭知，仍非無商榷之餘地。(二)、再依證人黃立
明於上述警訊之供述（見同上偵卷第二十一至二十二頁），倘若無訛。則似意指警方
在黃立明住處查獲扣案重量分別為三十一公克、五十一公克之白色結晶物，係黃立明
透過劉家駿介紹綽號為「阿壽」之男子向被告所購得，而警方在黃立明住處查獲扣案
之上開白色結晶物是否確係安非他命？攸關被告罪名成立與否，及其透過劉家駿販賣
予黃立明者是否即屬第二級毒品安非他命，自有將上開證物送請專業機關鑑定確認之
必要。本院前次發回意旨業已指明，原審對此恝置不問未加調查及說明，自亦有理由
不備及證據調查未盡之違法。以上或為上訴意旨所指摘，或為本院得依職權調查之事
項，應認仍有撤銷發回更審之原因。
據上論結，應依刑事訴訟法第三百九十七條、第四百零一條，判決如主文。
中　　　華　　　民　　　國　　九十三　　年　　　九　　　月　　 三十 　　日
                              最高法院刑事第十庭
                                  審判長法官  呂　潮　澤
                                        法官  吳　昆　仁
                                        法官  孫　增　同
                                        法官  吳　昭　瑩
                                        法官  陳　東　誥
      右正本證明與原本無異
                                              書  記  官
中　　　華　　　民　　　國　　九十三　　年　　　十　　　月　　　八　　　日
                                                                        Ｌ
